臺灣屏東地方法院民事裁定　　　　　 110年度屏事聲字第10號
異　議　人　陳淑琴　
相　對　人　陳玫君　
　　　　　　羅淑娟　
上列當事人間聲請核發支付命令事件，異議人對本院司法事務官
於民國110 年8 月30日所為110 年度司促字第6588號駁回其部分
聲請之支付命令裁定聲明異議，本院裁定如下：
    主  文
異議駁回。
    理  由
一、按當事人對於司法事務官處理事件所為之終局處分，得於處
    分送達後10日之不變期間內，以書狀向司法事務官提出異議
    ；司法事務官認前項異議有理由時，應另為適當之處分，認
    異議為無理由時，應送法院裁定之；法院認第1 項之異議為
    有理由時，應為適當之裁定，認異議為無理由時，應以裁定
    駁回之，民事訴訟法第240 條之4 第1 項前段、第2 項及第
    3 項定有明文。查異議人於民國110 年9 月8 日收受本院司
    法事務官所為110 年度司促字第6588號支付命令裁定（下稱
    原裁定），並於110 年9 月14日提出異議，嗣司法事務官認
    其異議無理由而送請本院裁定，有送達證書、蓋有本院收文
    章戳之陳報狀及本院公務電話紀錄在卷可稽。揆上說明，異
    議人提出本件異議，未逾10日之不變期間，與前開規定相符
    。
二、異議意旨略以：兩造前參加第三人即會首楊寶月所邀集之合
    會，異議人為活會會員，相對人均為死會會員，嗣楊寶月因
    故逃匿，相對人未依約給付死會會款，異議人因而向法院聲
    請支付命令，且由異議人提出之資料已表明請求之原因、事
    實，且釋明請求，是異議人依法提出支付命令並無不合。爰
    提出異議，請求廢棄原裁定不利於異議人之部分等語。
三、經查：
  ㈠按支付命令之聲請，應表明下列各款事項：一、當事人及法
    定代理人。二、請求之標的及其數量。三、請求之原因事實
    。其有對待給付者，已履行之情形。四、應發支付命令之陳
    述。五、法院。債權人之請求，應釋明之，民事訴訟法第51
    1 條定有明文。而該條第2 項之立法意旨，乃為免支付命令
    淪為製造假債權及詐騙集團犯罪工具，嚴重影響債務人權益
    ，兼顧督促程序在使數量明確且無訟爭性之債權得以迅速、
    簡易確定，節省當事人勞費，以收訴訟經濟之效果，並保障
    債權人、債務人正當權益，避免支付命令遭不當利用，強化
    債權人之釋明義務。若債權人未為釋明，或釋明不足，法院
    得依同法第513 條第1 項規定，駁回債權人之聲請（104 年
    7 月1 日民事訴訟法第511 條修正理由參照）。是以，債權
    人依督促程序聲請核發支付命令，自應提出能即時調查之證
    據，使法院就其主張之事實，得為即時之形式上審查，若非
    得即時調查或與所檢附之證據不相符合者，即難認已盡釋明
    之責。
  ㈡異議人主張得向相對人請求給付死會會款等情，固據提出存
    證信函及互助會單為證，惟異議人提出之存證信函並無回執
    ，且互助會單上未見有相對人陳玫君、羅淑娟之姓名，本院
    自難僅憑上開存證信函及互助會單逕認異議人得向相對人請
    求給付死會會款之情事。本院復於110 年6 月18日裁定命異
    議人於7 日內釋明互助會單上之姓名何者為相對人陳玫君、
    羅淑娟，異議人於110 年7 月13日收受上開裁定，惟未補正
    ，本院再於110 年8 月13日裁定命異議人於7 日內釋明上開
    事項，異議人於110 年8 月18日收受該裁定，迄至本院於11
    0 年8 月30日作成原裁定時，仍未補正等情，業經本院核閱
    110 年度司促字第6588號全卷無誤，難認異議人已釋明其請
    求。是以異議人未盡釋明義務甚為顯然，則原裁定駁回異議
    人就相對人陳玫君、羅淑娟應各給付1 萬元之請求，並無違
    誤。從而，異議人提起本件異議，為無理由，應予駁回。又
    異議人固於本件聲明異議時補正存證置信函回執及屏東縣高
    樹鄉調解委員會調解不成立證明書，惟上開回執僅能認相對
    人有收受存證信函，至調解成立不成立證明書上載兩造無法
    達成共識，均無從認相對人有參加本件合會，難認異議人已
    釋明本件請求，附此說明。
四、當事人不服司法事務官依民事訴訟法規定所為之裁定，應依
    上開民事訴訟法第240 條之4 第1 項規定提出異議，由該司
    法事務官所屬一審法院獨任法官審理該異議事件。而對該一
    審法院獨任法官就該異議事件所為裁定不服者，得抗告至二
    審法院；惟若依法不得聲明不服者，則不得抗告至二審法院
    。是以，依民事訴訟法第513 條第2 項規定，法院就駁回核
    發支付命令之裁定，既不得聲明不服，則揆上說明，異議人
    自亦不得對本裁定提起抗告，附於敘明。
五、依首開規定，裁定如主文。
中    華    民    國   110    年    11    月    10    日
                  屏東簡易庭  法  官  彭聖芳
正本係照原本作成。
本裁定不得抗告。
中    華    民    國   110    年    11    月    10    日
                              書記官  孫秀桃